臺灣宜蘭地方法院民事判決　九十一年度重訴字第四八號
　　原　　　告　辛○○○○
　　　　　　　　乙○○○
　　　　　　　　甲○○○○
　　　　　　　　己○○
　　　　　　　　戊○○
　　　　　　　　丁○○○
　　被　　　告　壬○○○
　　　　　　　　丙○○
　　　　　　　　庚○○
右當事人間請求分割共有物事件，本院判決如左：
    主      文
兩造共有位於宜蘭縣宜蘭市○○○段二八三地號，面積一七三○．五九平方公尺土地
，其分割方式如下：附圖所示編號Ａ部分面積五六．五一平方公尺，由被告壬○○○
取得；編號Ｂ部分面積七六平方公尺，由被告丙○○取得；編號Ｃ部分（包括Ｃ１、
Ｃ２）面積共計一七四．五八平方公尺，由被告庚○○取得；其餘部分面積一四二七
．八六平方公尺，由原告依原應有部分比例保持共有。
被告壬○○○應將前開土地上，權利範圍四一．八一平方公尺之地上權設定登記予以
塗銷。
被告丙○○應將前開土地上權利範圍七二．七三平方公尺之地上權設定登記予以塗銷
。
訴訟費用由被告壬○○○負擔百分之三，被告丙○○負擔百分之四，被告庚○○負擔
百分之十，餘由原告負擔。
本判決第二項、第三項得假執行。
    事      實
甲、原告方面：
  一、聲明：求為判決如主文所示。
  二、陳述：坐落宜蘭市○○段乾門小段二八三地號，面積一七三○．五九平方公尺
      建地為兩造所共有，應有部分為原告辛○○○○、乙○○○、甲○○○○、戊○○、丁○○○各0000000分之二三九八七一，原告己○○三四一○○○分之四一四七八，被告壬○○○三四一○○○分之一一一三五，被告丙○○
　　　三四一○○○分之一四一一六、被告庚○○三四一○○○分之三四四○○，有
　　　土地登記謄本可稽。兩造就上開共有土地並未訂立不得分割之特約或期限，亦
　　　無因物之使用目的不能分割之情形，且被告丙○○所有建物房屋坐落面積超過
　　　其登記持分之面積，兩造無法協議分割，爰訴請裁判分割，分割方案如主文第
　　　一項所示。
乙、被告庚○○方面：
  一、聲明：同意分割。
  二、陳述：同意原告所提出如主文第一項所示之分割方案。
丙、被告壬○○○方面：
  一、聲明：同意分割。另對原告第二項聲明認諾。
  二、陳述：同意原告所提出如主文第一項所示之分割方案，並同意分割後塗銷於系
      爭土地上之地上權。
丁、被告丙○○方面：
  一、聲明：同意分割。另對原告第三項聲明認諾。
  二、陳述：同意原告所提出如主文第一項所示之分割方案，並同意分割後塗銷於系
      爭土地上之地上權。
    理      由
一、按各共有人得隨時請求分割共有物。但因物之使用目的不能分割或契約定有不分
    割之期限者，不在此限；又共有物分割之方法，不能協議決定者，法院得因任何
    共有人之聲請，命為分配，民法第八百二十三條第一項、第八百二十四條第二項
    定有明文。本件系爭土地為兩造所共有，有原告提出之土地登記謄本為證。又無
    因物之使用目的不能分割之情事，兩造亦無訂有不分割期限之契約，又無法協議
    分割，為兩造所不爭執，則原告訴請分割系爭土地，為有理由，應予准許。
二、關於分割方法，本院審酌：系爭土地上各有被告壬○○○、庚○○、丙○○之建
    物，使用面積分別為五三．五一平方公尺、一七四．五八平方公尺、七六平方公
    尺，經本院勘驗並命地政人員測量屬實，有勘驗筆錄及複丈成果圖在卷可參，是
    應將各該部分分別分割為被告三人所有，以利土地之利用。其中被告丙○○所使
    用之面積超過其依應有部分可分得之面積，惟原告已當庭表示超過部分土地另行
    協議由被告丙○○價購，為被告丙○○所不爭，又原告陳明願就其所分得部分保
    持共有，綜上所述，本件應分割如主文第一項所示。
三、原告請求被告壬○○○、丙○○塗銷地上權，為被告壬○○○、丙○○認諾其請
    求，原告此部分之請求自屬有據，爰分別判決如主文第二、三項所示，並依職權
    宣告假執行。
四、據上論結，本件原告之訴為有理由，依民事訴訟法第七十九條但書、第三百八十
    九條第一項第一款判決如主文。
中　　　華　　　民　　　國　　九十一　　年　　　八　　　月　　三十　　日
　　　　　　　　　　　　　　　　　臺灣宜蘭地方法院民事庭
~B法院書記官　謝佩玲
右正本證明與原本無異。
如不服本判決，應於收受送達後廿日內向本院提出上訴狀（須附繕本）。
中　　　華　　　民　　　國　　九十一　　年　　　九　　　月　　　三　　日
~B法院書記官　許麗汝
